【裁判字號】    89,訴,893
【裁判日期】    900705
【裁判案由】    偽造文書等
【裁判全文】
臺灣臺北地方法院刑事判決                          八十九年度訴字第八九三號
    公  訴  人  臺灣臺北地方法院檢察署檢察官
    被      告  乙○○
右列被告因偽造文書等案件，經檢察官提起公訴（八十八年度偵緝字第一三二三號）
，本院判決如左：
    主      文
乙○○無罪。
    理      由
一、公訴意旨略以：被告乙○○明知傳益工程有限公司（下稱傳益公司，址設台北市
    中山區○○街六號二樓）與佑京實業股份有限公司（下稱佑京公司）並無交易行
    為，竟基於幫助佑京公司逃漏稅捐之犯意，於民國八十一年一月二十七日盜用傳
    益公司發票章，擅自以傳益公司名義偽造開立銷售發票二張（分別為ＮＡ000
    00000號，銷售金額新臺幣（下同）三百九十七萬六千元及ＮＡ00000
    000號，銷售金額五百五十四萬九千元），合計九百五十二萬五千元交予佑京
    公司，持以為進項憑證，而向稅捐機關申報扣抵營業稅，以此不正當方法幫助他
    人逃漏營業稅四十七萬六千二百五十元，足以損害於傳益公司及稅捐機關課稅之
    正確性，因認被告涉有稅捐稽徵法第四十三條第一項之幫助納稅義務人公司逃漏
    稅捐罪及刑法第二百十六條行使同法第二百十條之偽造私文書之罪嫌。
二、犯罪事實應依證據認定之，無證據不得推定其犯罪事實。又不能證明被告犯罪者
    ，應諭知無罪之判決，刑事訴訟法第一百五十四條、第三百零一條第一項分別定
    有明文。又事實之認定，應憑證據，如未能發現相當證據，或證據不足以證明，
    自不能以推測或擬制之方法，為裁判基礎（最高法院四十年台上字第八六號判例
    參照）。再告訴人之告訴，本以使被告受刑事訴追為目的，故其陳述是否與事實
    相符，自應調查其他證據，以資審認，苟其所為攻擊之詞，尚有瑕疵，則在此瑕
    疵未予究明以前，即不能遽採為斷罪之基礎（最高法院六十九年台上字第一五三
    一號判例參照）。另按認定犯罪事實，所憑之證據，雖不以直接證據為限，間接
    證據亦包括在內，然無論直接或間接證據，其為訴訟上之證明，須於通常一般之
    人均不致於有所懷疑，而得確信其為真實之程度者，始得據之為有罪之認定，倘
    其證明尚未達到此一程度，而有合理性懷疑之存在時，即無從為有罪之認定，此
    亦有最高法院七十六年台上字第四九八六號判例可資參照。又按刑法第二百十條
    之偽造文書，以無制作權之人冒用他人名義而制作該文書為必要，以必須文書之
    名義人非屬真正，同時內容亦欠真實，始足當之。如果行為人對於此種文書，本
    有制作之權，縱令其不應制作而制作，亦無偽造之可言（最高法院二十四年上字
    第五四五八號判例參照）。復按稅捐稽徵法第四十三條之幫助犯第四十一條之罪
    ，為稅捐稽徵法之特別規定，與刑法上幫助犯之具絕對從屬性者不同，不必有正
    犯之存在亦能成立該罪。惟該罪係結果犯，除犯罪之目的在逃漏稅捐外，並須有
    逃漏應繳納之稅捐之結果事實，始足構成本條之罪。（最高法院七十二年度台上
    字三九七二及八十五年度台上字三九○八號分別著有判例）。
三、公訴意旨認被告乙○○涉有前揭犯行，無非係以傳益公司代理人李保祿之指訴及
    台北市稅捐稽徵處中南分處八十四年八月一北市稽中南（甲）字第九一二六一四
    號函暨其附件—處分書、罰緩繳款書等件為其論據。訊據被告乙○○雖承認確有
    開具前述金額之發票予佑京公司，惟堅決否認偽造文書及違反稅捐稽徵法等犯行
    ，辯稱：傳益公司名義上負責人雖為甲○○，惟伊才是優騰工程有限公司（下稱
    優騰公司）及傳益公司實際負責人，伊負責財務盈虧，甲○○僅為人頭，伊有權
    以傳益公司名義開立前述金額發票予佑京公司，況兩公司間確實有買賣建築模版
    之交易，非為幫助佑京公司逃漏營業稅之目的而開據等語。經查：
（一）告訴人傳益公司於設立之初，係由被告乙○○擔任董事，出資額一百二十萬元
      ，證人甲○○擔任股東，出資額二十萬元，嗣於八十年八月間始變更董事為甲○○，此經本院調閱傳益公司設立登記事項卡附卷可稽；又被告乙○○前於八
      十三年間與證人甲○○曾因傳益公司之負責人變更登記提出偽造文書訴訟，經
      台灣高等法院八十四年度上訴字第一○八四號判決在案，該案判決理由第二項
      內記載：「經查告訴人乙○○所經營之優騰公司因標得台北市政府之工程，需
      要另一家公司擔任互保，告訴人遂再另設立傳益公司等情，.... 而當時告訴
      人並將傳益公司之一股（二十萬元）登記在被告名下，惟被告（指甲○○）並
      未出資等情，亦據被告及告訴人供明在卷，... 」等語；又經本院傳訊當時之
      會計丙○○亦到庭證稱：被告乙○○係告訴人傳益公司之出資人，負責員工薪
      資及費用零用金之支付等語（見本院八十九年十一月二十三日訊問筆錄）；是
      被告辯稱簽發發票時其為傳益公司實際負責人，尚非不可採信；又證人丙○○
      證稱上開二張發票之字跡好像伊所寫（見本院八十九年十一月二十三日訊問筆
      錄），亦與告訴人指稱「被告趁丙○○不注意之際，盜用告訴人公司發票章」
      （見八十四年九月二十六日刑事告訴狀）之情節不符，足認告訴人之指訴即有
      瑕疵，則被告是否無權簽發傳益公司之發票即有疑義，自難認定被告涉犯偽造
      文書犯行。
（二）次查，佑京公司係受優騰公司委託，向優騰公司指定之廠商採購物品，並由該
      廠商直接交貨予優騰公司收受後，佑京公司同意墊付約定之總價金即建材總價
      額為九百五十二萬五千元，附加自付營業稅，含稅後為一千萬元，於加計利息
      後由優騰公司以分期方式償還之，惟買賣建材之主體仍為佑京公司及告訴人傳
      益公司，此據證人即佑京公司職員區灝證述在卷，並有委託採購合約書、佑京
      公司進貨及銷貨發票附卷可稽，佑京公司於八十一年一月二十七日以匯款方式
      支付價款一千萬元，亦有合作金庫存款憑條在卷可按，是佑京公司確有支付價
      金之事實，應可認定；再經本院函查佑京公司是否有逃漏稅捐情事，亦查無佑
      京公司發生實質逃漏營業稅之結果，此亦有臺北市稅捐稽徵處北市稽法甲字第
      九○六○○二○九○○號函、財政部台北市國稅局財北國稅審三字第九○○○
      二三六六號函及台北市捐稽徵處中北分處北市稽中北甲字第九○六○○八六一
      ○○、九○六○三二六四○○號函附卷足證。至台北市稅捐稽徵處中南分處八
      十四年八月一北市稽中南（甲）字第九一二六一四號函之附件違章編號八十四
      年中南字第一三二四號台北市稅捐稽徵處中南分處違章案件審查報告違章事實
      欄中記載：八十一年一、二月份售額0000000元，稅額四七六二五○元
      ，應於八十一年三月十五日以前報繳，逾三十日未報繳等語，僅表示告訴人公
      司未按營業稅法第三十五條規定，應於八十一年三月十五日以前申報而已，此
      業據證人即曾任職於台北市稅捐稽徵處中南分處之職員邱義雄具結證述在卷。
      是告訴人公司未按期限申報銷貨數額，僅生告訴人公司補報及罰款之效力，尚
      難依此即遽認被告有以不正當方法幫助佑京公司逃漏營業稅之犯行。此外，本
      院復查無其他積極證據足資證明被告確有前揭等犯行，揆諸前揭說明，本件不
      能證明被告犯罪，自應為被告無罪之諭知。
據上論斷，應依刑事訴訟法第三百零一條第一項，判決如主文。
本案經檢察官丁○○到庭執行職務
中      華      民      國      九十      年      七      月      五    日
                                      臺灣臺北地方法院刑事第三庭
                                          法  官  吳  淑  惠
右正本證明與原本無異。
如不服本判決，應於判決送達後十日內向本院提出上訴狀 (應附繕本) ，上訴於臺灣
高等法院。
                                          書記官  林  淑  卿
中      華      民      國      九十      年      七      月      五    日


司法院資訊處製作；財團法人民間司法改革基金會備份。
